【裁判字號】    89,重訴,591
【裁判日期】    890922
【裁判案由】    返還土地
【裁判全文】
臺灣臺中地方法院民事判決  八十九年度重訴字第五九一號
    原      告  張思忠即祭祀公業張四金管理人
    訴訟代理人  甲○○
    被      告  乙○○
右當事人間請求返還土地事件，本院判決如左：
    主      文
被告應將坐落台中市○○區○○段第七八一地號土地，如附圖所示Ａ部分面積０．０
二七九九０公頃及Ｄ部分０．０三七二九八公頃之地上物拆除並交還土地。
訴訟費用由被告負擔。
本判決於原告以新台幣玖拾參萬陸仟元為被告供擔保後得假執行。
    事      實
甲、原告方面：
一、聲明：如主文所示
二、陳述：坐落台中市○○區○○段第七八一地號土地（下稱系爭土地）為原告所有
    ，被告未經原告同意擅自於系爭土地上如附圖所示Ａ部分面積０．０二七九九公
    頃建造房屋，及於附圖所示Ｄ部分０．０三七二九八公頃鋪設水泥及柏油，爰依
    民法第七百六十七條之規定，訴請被告拆除地上物並返還土地。
三、證據：提出土地登記簿謄本乙份、地籍圖影本乙份及照片四幀為證並聲請勘驗現
    場。
乙、被告方面：
一、聲明：請求駁回原告之訴。
二、陳述：
    系爭建物是伊所建，因伊早年替訴外人陳來發做工，陳來發將房屋給伊住，伊於
    十七、八年前改建迄今，對外聯絡之水泥地、柏油路亦是伊鋪設。
丙、本院依聲請勘驗現場並囑託台中市中興地政事務所測量並製作成果圖送院過辦。
    理      由
一、本件原告起訴主張其為坐落台中市○○區○○段第七八一地號土地（下稱系爭土
    地）所有人，而被告所有地上物無權占有上開土地如附圖所示Ａ、Ｄ部分之事實
    ，業據提出土地登記簿謄本乙份、地籍圖影本乙份為證，並經本院履勘現場，並
    囑託台中市中興地政事務所派員會同測量，製有勘驗筆錄及土地複丈成果圖附卷
    無訛，被告對此事實均不爭執，原告之主張自堪信實。
二、按以無權占有為原因，請求返還所有物之訴，被告對原告就其物有所有權存在之
    事實無爭執，而僅以非無權占有為抗辯者，原告於被告無權占有之事實，無舉證
    責任。被告應就其取得占有，係有正當權源之事實證明之。如不能證明，則應認
    原告之請求為有理由（最高法院七十二年度臺上字第一五五二號判決參照）。本
    件原告為系爭土地之所有人，被告對於原告為系爭土地之所有人，而其於系爭土
    地上占有如附圖Ａ部分、Ｄ部分土地之事實，均不爭執。被告自應就其取得占有
    ，係有正當權源之事實證明之。查被告抗辯係訴外人陳來發同意伊占有使用系爭
    土地等語，難屬有正當權源占有原告所有系爭土地，是被告之抗辯不可採。原告
    爰依民法第七百六十七條之規定，請求被告應將坐落台中市○○區○○段第七八
    一地號土地，如附圖所示Ａ部分面積０．０二七九九公頃及Ｄ部分０．０三七二
    九八公頃之地上物拆除並交還土地，為有理由，應予准許。
三、據上論結，本件原告之訴為有理由，依民事訴訟法第七十八條、第三百九十條第
    二項，判決如主文。
中      華      民      國    八十九    年      九      月    二十二    日
                                  臺灣臺中地方法院民事第一庭
~B法      官  廖穗蓁
右為正本係照原本作成
不得上訴。
中      華      民      國    八十九    年      九      月    二十二    日
~B法院書記官


司法院資訊處製作；財團法人民間司法改革基金會備份。
